---
title: "Parte 1 Regresión Lineal"
author: "Óscar Camacho Barreda"
date: "`r Sys.Date()`"
output: html_document
---

```{r setup, include=FALSE}
knitr::opts_chunk$set(echo = TRUE)
```

```{r}
load('datosParte1.Rdata')

#Selección subconjunto:
hombres <- subset(deportistas, Genero=='male')

#Ajuste modelo
lm_hombres <- lm(PrctGrasa ~ SumPliegues, data=hombres)

#Resumen Modelo
summary(lm_hombres)

#Cálculo de residuos
residuos<-residuals(lm_hombres)

#Representación del ajuste
plot(hombres$SumPliegues, hombres$PrctGrasa, col='BLUE')
abline(coef=coef(lm_hombres), col='RED')

#Extracción de coeficientes y sus Intervalos de Confianza
coef(lm_hombres)
confint(lm_hombres)

#Obtención de bandas de estimación:
minx<-range(hombres$SumPliegues)[1]; maxx<-range(hombres$SumPliegues)[2]
nuevos <- data.frame(list(SumPliegues = seq(minx,maxx,length=100)))
bandas_est<-predict(lm_hombres, newdata = nuevos, interval = "confidence")

#Representación gráfica:
plot(hombres$SumPliegues, hombres$PrctGrasa, col='BLUE')
abline(coef=coef(lm_hombres), col='RED')
lines(nuevos$SumPliegues,bandas_est[,2],col='BLACK')
lines(nuevos$SumPliegues,bandas_est[,3],col='BLACK')

#predicción x0=100:
predict100<-predict(lm_hombres, newdata = data.frame(SumPliegues=c(100)),
interval = "prediction")

#Obtención de bandas de predicción
minx<-range(hombres$SumPliegues)[1]; maxx<-range(hombres$SumPliegues)[2]
nuevos <- data.frame(list(SumPliegues = seq(minx,maxx,length=100)))
bandas_pred<-predict(lm_hombres, newdata = nuevos, interval = "prediction")

#Representación gráfica:
plot(hombres$SumPliegues, hombres$PrctGrasa, col='BLUE')
abline(coef=coef(lm_hombres), col='RED')
lines(nuevos$SumPliegues,bandas_pred[,2],col='BLACK')
lines(nuevos$SumPliegues,bandas_pred[,3],col='BLACK')

# diagnóstico linealidad y homocedasticidad
residuos <- residuals(lm_hombres)
predichos <- fitted.values(lm_hombres)
par(mfcol=c(1,2))
plot(predichos,residuos, col='BLUE',main = 'Gráfica de residuos')
abline(h=0,lty=2)

# diagnóstico normalidad residuos
qqnorm(residuos, col='BLUE')
qqline(residuos)
shapiro.test(residuos)
```
# Ejercicio 1
Utilizando el banco de datos deportistas, considerad la variable respuesta Peso relacionandola con el predictor PrctGrasa

a) ¿Cuánto vale la pendiente de la recta? ¿Podemos afirmar que es negativa?
```{r}
lm_1 <- lm(Peso~PrctGrasa, data = deportistas)
summary(lm_1)

cat("La pendiente es", lm_1$coefficients[2])
ifelse(lm_1$coefficients[2] < 0, "Es negativa", "Es positiva")
```

b) Compara la varianza de la variable respuesta con la varianza de los residuos: ¿Qué porcentaje de la variabilidad inicial está explicado por la recta de mínimos cuadrados? ¿Qué porcentaje de la variabilidad inicial falta todavía por explicar?
```{r}
var(residuals(lm_1))
var(deportistas$Peso)

print("Podemos ver que ambos valores son iguales")

R2 <- 1 - (sum(residuals(lm_1)^2)/sum((deportistas$Peso - mean(deportistas$Peso))^2))

cat("El valor", R2, "coincide con el valor de R-squared que nos da el summary. \n")
cat("Por tanto el porcentaje de variabilidad inicial explicado por la recta de mínimos cuadrados es", R2*100, "%. Falta por explicar", 1-R2*100, "\n")
```


c) Obtén los intervalos de confianza al 95% sobre los parámetros de la recta.
```{r}
confint(lm_1,level=0.95)
print("Vemos que la pendiente cambia de valor entre el 2.5% y el 97.5%, el 0 entra dentro de los valores posibles y por lo tanto puede no haber relación. El valor tan pequeño de R-squared también nos confirma esto")
```



d) Dibuja el diagrama de dispersión, la recta de regresión y las bandas de confianza para la estimación al 95%.
```{r}
#Obtención de bandas de estimación:
minx<-range(deportistas$PrctGrasa)[1]; maxx<-range(deportistas$PrctGrasa)[2]
nuevos <- data.frame(list(PrctGrasa = seq(minx,maxx,length=100)))
bandas_est<-predict(lm_1, newdata = nuevos, interval = "confidence")

#Representación gráfica:
plot(deportistas$PrctGrasa, deportistas$Peso, col='BLUE')
abline(coef=coef(lm_1), col='RED')
lines(nuevos$PrctGrasa,bandas_est[,2],col='BLACK')
lines(nuevos$PrctGrasa,bandas_est[,3],col='BLACK')
```


e) Si te parece adecuado estima el peso correspondiente a nuevos individuos con los siguientes porcentajes de grasa: 25, 50, 75%. Calcula sus respectivos intervalos de confianza al 95%.

```{r}
Nuevos <- data.frame(PrctGrasa= c(25,50,75))
predict(lm_1, Nuevos, interval = "confidence", level = 0.95)
```

