---
title: "Parte 1 Regresión Lineal"
author: "Óscar Camacho Barreda"
date: "`r Sys.Date()`"
output: html_document
---

```{r setup, include=FALSE}
knitr::opts_chunk$set(echo = TRUE)
```

```{r}
load('datosParte1.Rdata')

#Selección subconjunto:
hombres <- subset(deportistas, Genero=='male')

#Ajuste modelo
lm_hombres <- lm(PrctGrasa ~ SumPliegues, data=hombres)

#Resumen Modelo
summary(lm_hombres)

#Cálculo de residuos
residuos<-residuals(lm_hombres)

#Representación del ajuste
plot(hombres$SumPliegues, hombres$PrctGrasa, col='BLUE')
abline(coef=coef(lm_hombres), col='RED')

#Extracción de coeficientes y sus Intervalos de Confianza
coef(lm_hombres)
confint(lm_hombres)

#Obtención de bandas de estimación:
minx<-range(hombres$SumPliegues)[1]; maxx<-range(hombres$SumPliegues)[2]
nuevos <- data.frame(list(SumPliegues = seq(minx,maxx,length=100)))
bandas_est<-predict(lm_hombres, newdata = nuevos, interval = "confidence")

#Representación gráfica:
plot(hombres$SumPliegues, hombres$PrctGrasa, col='BLUE')
abline(coef=coef(lm_hombres), col='RED')
lines(nuevos$SumPliegues,bandas_est[,2],col='BLACK')
lines(nuevos$SumPliegues,bandas_est[,3],col='BLACK')

#predicción x0=100:
predict100<-predict(lm_hombres, newdata = data.frame(SumPliegues=c(100)),
interval = "prediction")

#Obtención de bandas de predicción
minx<-range(hombres$SumPliegues)[1]; maxx<-range(hombres$SumPliegues)[2]
nuevos <- data.frame(list(SumPliegues = seq(minx,maxx,length=100)))
bandas_pred<-predict(lm_hombres, newdata = nuevos, interval = "prediction")

#Representación gráfica:
plot(hombres$SumPliegues, hombres$PrctGrasa, col='BLUE')
abline(coef=coef(lm_hombres), col='RED')
lines(nuevos$SumPliegues,bandas_pred[,2],col='BLACK')
lines(nuevos$SumPliegues,bandas_pred[,3],col='BLACK')

# diagnóstico linealidad y homocedasticidad
residuos <- residuals(lm_hombres)
predichos <- fitted.values(lm_hombres)
par(mfcol=c(1,2))
plot(predichos,residuos, col='BLUE',main = 'Gráfica de residuos')
abline(h=0,lty=2)

# diagnóstico normalidad residuos
qqnorm(residuos, col='BLUE')
qqline(residuos)
shapiro.test(residuos)
```
# Ejercicio 1
Utilizando el banco de datos deportistas, considerad la variable respuesta Peso relacionandola con el predictor PrctGrasa

a) ¿Cuánto vale la pendiente de la recta? ¿Podemos afirmar que es negativa?
```{r}
lm_1 <- lm(Peso~PrctGrasa, data = deportistas)
summary(lm_1)

cat("La pendiente es", lm_1$coefficients[2])
ifelse(lm_1$coefficients[2] < 0, "Es negativa", "Es positiva")
```

b) Compara la varianza de la variable respuesta con la varianza de los residuos: ¿Qué porcentaje de la variabilidad inicial está explicado por la recta de mínimos cuadrados? ¿Qué porcentaje de la variabilidad inicial falta todavía por explicar?
```{r}
var(residuals(lm_1))
var(deportistas$Peso)

print("Podemos ver que ambos valores son iguales")

R2 <- 1 - (sum(residuals(lm_1)^2)/sum((deportistas$Peso - mean(deportistas$Peso))^2))

cat("El valor", R2, "coincide con el valor de R-squared que nos da el summary. \n")
cat("Por tanto el porcentaje de variabilidad inicial explicado por la recta de mínimos cuadrados es", R2*100, "%. Falta por explicar", 1-R2*100, "\n")
```


c) Obtén los intervalos de confianza al 95% sobre los parámetros de la recta.
```{r}
confint(lm_1,level=0.95)
print("Vemos que la pendiente cambia de valor entre el 2.5% y el 97.5%, el 0 entra dentro de los valores posibles y por lo tanto puede no haber relación. El valor tan pequeño de R-squared también nos confirma esto")
```



d) Dibuja el diagrama de dispersión, la recta de regresión y las bandas de confianza para la estimación al 95%.
```{r}
#Obtención de bandas de estimación:
minx<-range(deportistas$PrctGrasa)[1]; maxx<-range(deportistas$PrctGrasa)[2]
nuevos <- data.frame(list(PrctGrasa = seq(minx,maxx,length=100)))
bandas_est<-predict(lm_1, newdata = nuevos, interval = "confidence")

#Representación gráfica:
plot(deportistas$PrctGrasa, deportistas$Peso, col='BLUE')
abline(coef=coef(lm_1), col='RED')
lines(nuevos$PrctGrasa,bandas_est[,2],col='BLACK')
lines(nuevos$PrctGrasa,bandas_est[,3],col='BLACK')
```


e) Si te parece adecuado estima el peso correspondiente a nuevos individuos con los siguientes porcentajes de grasa: 25, 50, 75%. Calcula sus respectivos intervalos de confianza al 95%.

```{r}
Nuevos <- data.frame(PrctGrasa= c(25,50,75))
predict(lm_1, Nuevos, interval = "confidence", level = 0.95)
```

# Ejercicio 5
Utilizando el banco de datos Auto, en el paquete de R ISLR, se desea explicar el consumo de carburante,
variable mpg, a partir de la potencia del motor, variable horsepower.

a) Dibuja el diagrama de dispersión y la recta de mínimos cuadrados.

```{r}
library(ISLR)

lm_auto <- lm(mpg ~ horsepower, data=Auto)

plot(Auto$horsepower, Auto$mpg, col='BLUE')
abline(coef=coef(lm_auto), col='RED')

summary(lm_auto)
```


b) ¿Hay relación entre esas dos variables? ¿Cómo de fuerte es esa relación? ¿Podemos afirmar si es
positiva o negativa?

```{r}
print("El valor de R-squared es de 0.6059. Esto sugiere una relación entre las variables pero no es muy fuerte.")

confint(lm_auto,level=0.95)
print("Como vemos con el intervalo de confianza de 95% la pendiente es claramente negativa.")

```

c) ¿Qué consumo se espera si potencia del motor es 75? Proporciona el intervalo de confianza y el de
predicción para esa potencia de motor.

```{r}
Nuevos5 <- data.frame(horsepower= 75)
pred <- predict(lm_auto, Nuevos5, interval = "confidence", level = 0.95)
cat("Con un intervalo de confianza de 95% obtenemos que el consumo esperado está entre", pred[1,"lwr"], "y", predict_5c[1,"upr"])
```

d) Analiza gráficamente los residuos y comenta los resultados. ¿Cómo lo arreglarías?

```{r}
plot(residuals(lm_auto), col = "blue", type = "l")
abline(h=0,lty=2)
```

# Ejercicio 6
El banco de datos cerebros es un banco de datos famoso. En él se recogen los pesos del cuerpo y del cerebro
de diversos animales. Vamos a explicar el peso del cerebro (en g) cerebro a partir del peso del cuerpo (en
Kg) cuerpo.

a) Ajusta el modelo y realiza el diagnóstico del modelo.

```{r}
load("datosParte1.RData")

# Tenemos que pasar a logaritmo si queremos hacer un ajuste lineal
cuerpo_log <- log(cerebros$cuerpo)
cerebro_log <-  log(cerebros$cerebro)

lm_cerebros <- lm(cerebro_log ~ cuerpo_log, data=Auto)

plot(cuerpo_log, cerebro_log, col='BLUE')
abline(coef=coef(lm_cerebros), col='RED')

summary(lm_cerebros)
plot(cerebros$cerebro, cerebros$cuerpo)
```

b) Retira los datos que no pertenecen a la misma población que el resto y re-analiza.

```{r}
# Los datos que se separan más del resto son los de los dinosaurios y los elefantes, podemos probar a retirarlos

cerebros <- cerebros[cerebros["Nombre"] != c("Braquiosaurio", "Diplodoco", "Triceratops"),]

cuerpo_log <- log(cerebros$cuerpo)
cerebro_log <-  log(cerebros$cerebro)

lm_cerebros <- lm(cerebro_log ~ cuerpo_log, data=Auto)

plot(cuerpo_log, cerebro_log, col='BLUE')
abline(coef=coef(lm_cerebros), col='RED')

summary(lm_cerebros)
plot(cerebros$cerebro, cerebros$cuerpo)
```
# Ejercicio 7
Utilizando los datos de mamíferos, del banco cerebros, y las variables en escala logarítmica, dibuja el
diagrama de puntos con la recta de mínimos cuadrados. A continuación, analiza gráficamente los residuos
¿crees que el modelo lineal sería adecuado?
Suponiendo adecuado el modelo lineal, contesta a las siguientes preguntas:

a) ¿Cuánto vale la pendiente de la recta? ¿Podemos afirmar que es positiva?

```{r}
# La pendiente la hemos calculado en el apartado anterior, tiene un valor de 0.4961

confint(lm_cerebros,level=0.95)
print("Como vemos con el intervalo de confianza de 95% la pendiente es claramente positivo")
```

b) Compara la varianza de la variable respuesta con la varianza de los residuos: ¿Qué porcentaje de la variabilidad
inicial está explicado por la recta de mínimos cuadrados? ¿Qué porcentaje de la variabilidad
inicial falta todavía por explicar?

```{r}
var(cerebro_log)
var(residuals(lm_cerebros))

# En este caso obtenemos R-squared de 0.922, tenemos el 92.2% explicado queda un 7.8% por explicar
```

c) Obtén los intervalos de confianza al 90% sobre los parámetros de la recta.

```{r}
confint(lm_cerebros,level=0.90)

```

d) Estima el valor de la recta de regresión en el punto log(cuerpo) = 3 y calcula su intervalo de confianza
al 95%. Dibuja el diagrama de dispersión, la recta de regresión y las bandas de confianza al 95% sobre
la estimación de la recta.

```{r}
Nuevos <- data.frame(cuerpo_log = 3)
predict(lm_cerebros, Nuevos, interval = "confidence", level = 0.95)
```

e) Obtén la predicción puntual y por intervalos (al 95%) de un nuevo mamífero con log(cuerpo) = 6.
Añade a la gráfica anterior las bandas de predicción.

```{r}

```

